【裁判字號】    98,交聲,472
【裁判日期】    981231
【裁判案由】    聲明異議
【裁判全文】
臺灣嘉義地方法院交通事件裁定         98年度交聲字第472號
原處分機關  交通部公路總局嘉義區監理所嘉義市監理站
異  議  人
即受處分人  乙○○
上列異議人因違反道路交通管理處罰條例事件，對於交通部公路
總局嘉義區監理所嘉義市監理站中華民國98年11月27日所為之裁
決處分（處分案號：嘉監義裁字第裁76－L00000000號）聲明異
議，本院裁定如下：
    主  文
異議駁回。
    理  由
一、本件異議人即受處分人乙○○聲明異議意旨略以：伊於民國
    98年11月1日上午10時46分，駕駛車牌號碼0918-NL號自用小
    客車，行經臺37線7公里處時，經警舉發超速，惟係警偷測
    ，且無拍照事證，原處分顯有錯誤，為此聲明異議，應撤銷
    原處分云云。
二、原處分意旨以：本件異議人駕駛車牌號碼0918－NL號自用小
    客車，於98年11月1日上午10時46分許，行經臺37線7公里處
    時，因有行車速度超過規定之最高速限未滿20公里之行為，
    經警製單舉發，而依道路交通管理處罰條例第40條及第63條
    第1項第1款規定，裁處異議人罰鍰新臺幣（以下同）1,800
    元，並記違規點數1點。
三、按汽車駕駛人，行車速度，超過規定之最高時速，處1,200
    元以上2,400元以下罰鍰；又汽車駕駛人有道路交通管理處
    罰條例第40條之情形者，除依原條款處罰鍰外，並予記違規
    點數1點。同條例第40條及第63條第1項第1款分別定有明文
    。
四、經查：
（一）異議人駕駛車牌號碼0918－NL號自用小客車，於98年11月
      1日上午10時46分許，行經臺37線7公里處時，經警舉發其
      有行車速度超過規定之最高速限未滿20公里之行為，而製
      單舉發之情，業據異議人坦承不諱，且有嘉義縣警察局98
      年11月1日嘉縣警交字第L00000000號舉發違反道路交通管
      理事件通知單及原處分機關交通部公路總局嘉義區監理所
      嘉義市監理站98年11月27日嘉監義裁字第裁76－L0000000
      0號違反道路交通管理事件裁決書各1份在卷可稽，堪認屬
      實。
（二）而異議人上開違規事實業據證人即舉發警員甲○○於本院
      訊問時結證綦詳，其證稱：98年11月1日上午10時46分許
      ，伊在嘉義縣太保市臺37線7公里處執行交通稽查勤務，
      並在前方約300公尺處，設有分局統一製作之前有測速請
      減速慢行告示牌，後來見異議人駕車前來，就拿測速器出
      來測，該路段速限時速60公里，測得異議人之車速高達時
      速93公里，渠等才將異議人攔下，在測速前有將測速器歸
      零後再做測速，且當時僅有異議人之車子過來，不會測錯
      等語明確（見本院卷第22頁至第23頁）。
（三）按交通勤務警察或依法令執行交通稽查任務人員，開單舉
      發違反道路交通管理處罰條例所列之違規事實，經公路主
      管機關或警察機關所為之裁決處罰，本質上為行政處分，
      係公務員基於職務上權力，依法就特定之具體事件所為具
      公法上效果之單方行政行為，基於公務員為公法上行為具
      有公信力之原則，該行政行為當可被推定為真正，其據以
      依法處分之事實認定亦為正確無誤。本此公信原則，乃立
      法者賦予行政機關制定違反道路交通管理事件統一裁罰基
      準及處理細則，使執勤警員得當機處分以達其維護交通秩
      序、安全之行政目的。次按執行交通勤務警察依法律規定
      製單舉發違反道路交通管理處罰條例所列之違規事實，並
      由公路主管機關加以處罰，即係行政處分，受處分人不服
      公路主管機關所為之處罰，依道路交通管理處罰條例第87
      條之規定向管轄地方法院聲明異議，自屬行政救濟程序，
      其舉證責任分配，應採民事訴訟上舉證責任分配原則，87
      年10月28日修正公布之行政訴訟法第136條同揭此旨，而
      明文規定準用民事訴訟法第277條舉證責任分配之原則。
      從而，本件既查無任何證據足資證明執勤員警有捏造事實
      違法取締之情事存在，則執勤警員本其維護交通秩序、安
      全職責所為之舉發，自應受到合法、正確之推定。參以，
      證人與異議人素不相識，雙方亦無仇怨，業據渠等供述在
      卷（見本院卷第20頁、第22頁），證人自無甘冒偽證罪責
      誣陷異議人之必要。且證人上開所述亦核與異議人坦稱：
      伊當時沒有注意到旁邊有無其他車輛，不過伊遠遠就見到
      警員拿著1個東西在瞄準車道，攔下後警員有拿測速器給
      伊看，上面顯示「93」等情相符（見本院卷第20頁至第21
      頁）；而當時警員所使用之測速器甫經於98年9月25日檢
      定合格，其有效期限至99年9月30日止，亦有經濟部標準
      檢驗局雷達測速儀檢定合格證書影本1份附卷可查（見本
      院卷第28頁），堪認所測得之數據應無誤差，是證人上開
      所證應堪採信。
（四）至證人雖未能提出異議人違規照片或攝影畫面供異議人檢
      視，然當場舉發交通違規並不以攝影或照相存證為其要件
      ，亦不以舉發錄影或照片為唯一之證明方法，若舉發警員
      係親眼見聞違規經過，並經以證人之身分具結後為證述，
      此證人證詞仍不失為證明方法之一種。若強求各種交通違
      規行為均需以照片為其裁罰依據，事實上殆不可行，蓋諸
      多違規行為之發生難以預期，違規狀態稍縱即逝，如闖紅
      燈（在未設置闖紅燈自動照相儀器之處所）；未戴安全帽
      之騎士見警攔查，隨即戴上安全帽；未繫安全帶之汽車駕
      駛見警攔查，隨即繫上安全帶等情形，根本無法期待此類
      違規行為均須攝影或照相為證。又道路交通管理處罰條例
      第7條之2第1項第7款雖規定「以科學儀器取得證據資料證
      明其行為違規」，然上開規定僅限於當場不能或不宜攔截
      製單舉發，而為逕行舉發時，始有其適用，非謂當場攔停
      舉發亦應以該證據方法為之，其舉發始為適法。是異議人
      以前詞指摘本件舉發不當，均屬無據。
五、綜上，異議人於當時確有行車速度超過規定之最高速限未滿
    20公里之違規行為，已堪認定。從而，原處分機關依道路交
    通管理處罰條例第40條、第63條第1項第1款及違反道路交通
    管理事件統一裁罰基準表等規定，裁處異議人罰鍰1,800元
    ，並記違規點數1點，尚無違誤。異議人猶執前詞指摘原處
    分不當，為無理由，自應將其異議駁回。
據上論斷，應依道路交通管理處罰條例第87條第2項，道路交通
案件處理辦法第19條，裁定如主文。
中    華    民    國    98    年    12    月    31    日
                  交通法庭法  官  吳  育  霖
上列正本證明與原本無異。
如不服本裁定，應於裁定送達後5日內向本院提出抗告狀（應附
繕本）。
中    華    民    國    98    年    12    月    31    日
                          書記官  林  美  芳

司法院資訊處製作；財團法人民間司法改革基金會備份。
